臺灣臺中地方法院民事簡易判決
110年度豐簡字第822號
原      告  洪世景  


訴訟代理人  陳盈如律師
複代理人    林佑勳  
被      告  巫許素鐘
訴訟代理人  邱碩松律師
複代理人    傅鉅垣  
上列當事人間請求拆除地上物返還土地事件，本院於民國111年6
月14日言詞辯論終結，判決如下：
主      文
被告應將坐落臺中市○○區○○段00地號土地上如附圖編號56(1)所
示之地上物（面積10.08平方公尺）拆除，並將土地返還予原告
。
被告應自民國110年4月20日起至返還系爭土地之日止，按月給付
原告新臺幣85元。
原告其餘之訴駁回。 
訴訟費用由被告負擔。
本判決第一項得假執行；但被告如以新臺幣166,320元為原告預
供擔保，得免為假執行。
本判決第二項已屆期部分得假執行；但被告如以各期新臺幣85元
為原告預供擔保後，得免為假執行。
原告其餘假執行之聲請駁回。 
    事實及理由
一、原告主張：
　㈠緣原告所有坐落於臺中市○○區○○段00地號土地(下稱系爭土地
    )，前經訴外人臺中市東勢區東新國民小學向臺中市○○地○○○
    ○0○○○○地○○○○0○○○○○段00地號土地，並由東勢地政事務所通
    知關係人即原告於民國110年4月20日到場會同鑑界，始發現
    被告未得原告同意，於系爭土地上搭建如臺中市東勢地政事
    務所民國110年12月15日東土測字地246300號土地複丈成果
    圖(下稱附圖)所示編號56(1)，面積10.08平方公尺之鐵皮屋
    (下稱系爭鐵皮屋)，占用系爭土地而為無權占有，影響原告
    使用系爭土地之權利。又被告至少自110年4月20日起即無權
    占用使用系爭土地，受有相當於不當租金之利益，致原告受
    有損害，而系爭土地位於臺中市東勢區文心街與文新一街口
    ，距東新國中、東新國小及東勢國小車程分別為1、2、3分
    鐘，距東勢客家文化園區、臺中市立圖書館東勢分館約3至4
    分鐘車程，附近亦有超市、黃昏市場，交通方面有台3縣○○0
    ○○○道0號可利用，生活機能便利。是被告占有系爭土地所受
    相當於不當得利，應以110年1月公告土地現值之年息百分之
    10計算，較為合理，而以此計算方式，原告自得請求被告自
    110年4月20日起至返還系爭土地之日止，按月給付原告相當
    於租金之費用新臺幣（下同）1,434元（計算式：16,500×10
    .43×10%÷12＝1,434），爰依民法第767條第1項前段、中段、
    第179條規定，提起本件訴訟等語。並聲明：1.被告應將坐
    落於臺中市○○區○○段00地號土地上面積為10.08平方公尺之
    地上物拆除，並將占用土地返還原告。2.被告應自110年4月
    20日起至返還系爭土地之日止，按月給付原告1,434元。3.
    願供擔保，請准宣告假執行。
　㈡對被告抗辯之陳述：
　  被告雖辯稱其未參與市地重劃，並拒絕土地分配而認系爭鐵
    皮屋非無權占有系爭土地，然依臺中市政府地政局109年8月
    3日中市地劃一字第1090029070號函之說明，可知被告於系
    爭土地辦理自辦市地重劃區重劃工程時，未於法定期限內聲
    明任何異議，現既經地政局函復系爭土地完成辦理登記，自
    無被告所指重劃涉及爭議瑕疵，更不能認被告占有系爭土地
    具合法權限。
二、被告則以：　
　㈠被告所有臺中縣○○鎮○○段○○○段00000地號土地，面積253平方
    公尺，於79年7月16日地籍圖重測為東勢鎮合作段292地號土
    地(下稱292地號土地)，面積233.93平方公尺。而被告自始
    即拒絕參加臺中市東勢區下新庄自辦市地重劃區重劃會(下
    稱重劃會)之重劃，於108年7月8日再度重申拒絕參加重劃會
    ，並拒絕土地分配。108年7月10日臺中市政府地政局以中市
    地劃一字第1080023251號函通知重劃會，請重劃會妥處，然
    重劃會並未與被告協調，竟於109年6月23日向東勢地政事務
    所依申請重劃權利書狀換發，經被告提出異議，臺中市政府
    地政局於109年8月3日以中市地劃一字第1090029070號函，
    請重劃會與被告溝通協調。是被告並未參與重劃，而附圖所
    示編號56(1)面積10.08平方公尺之系爭鐵皮屋，係搭蓋於被
    告所有292地號土地上，並非無權占有，亦無不當得利。
　㈡縱認被告無權占有系爭土地，然系爭鐵皮屋僅作為堆放雜物
    之倉庫使用，系爭土地剛完成重劃區，附近多建案推出，原
    告竟用房屋銷售廣告稱距東新國中、東新國小及東勢國小車
    程分別為1、2、3分鐘、附近有黃昏市場、交通方面有台3縣
    ○○0○○○道0號等，故原告請求依公告現值年息百分之10計算
    不當得利，顯屬偏高等語，資為抗辯。並聲明：1.原告之訴
    駁回。2.如受不利判決，願供擔保請准宣告免為假執行。
三、法院得心證之理由：
　㈠原告主張系爭土地為其所有，而被告所有如附圖所示編號56(
    1)之系爭鐵皮屋占用系爭土地等情，業據原告提出系爭土地
    登記第一類謄本在卷為證（見本院卷第23至26頁）。復據本
    院於111年2月18日會同兩造前往現場履勘，並囑託東勢地政
    事務所測量人員進行測量，有本院勘驗筆錄、現場照片、東
    勢地政事務所111年3月30日中東地二字第1110003112號函檢
    送之土地複丈成果圖(即附圖)在卷可稽（見本院卷第83至10
    8頁)，堪信原告此部分之主張為真實。
　㈡按所有人對於無權占有或侵奪其所有物者，得請求返還之。
    對於妨害其所有權者，得請求除去之，民法第767條第1項前
    段、中段分別定有明文。又以無權占有為原因，請求返還土
    地者，占有人對土地所有權存在之事實無爭執，而僅以非無
    權占有為抗辯者，土地所有權人對其土地被無權占有之事實
    無舉證責任，占有人應就其取得占有係有正當權源之事實證
    明之，如不能證明，則應認原告之請求為有理由（最高法院
    85年度台上字第1120號、72年度台上字第1552號判決參照）
    。又主管機關於辦理重劃分配完畢後，應將分配結果公告三
    十日，並通知土地所有權人。土地所有權人對於重劃之分配
    結果，得於公告期間內向主管機關以書面提出異議；未提出
    異議者，其分配結果於公告期滿時確定，平均地權條例第60
    之2條規定亦有明文。是重劃後重行分配之土地，俟分配結
    果確定之日起，即由受分配者取得該分配之土地，發生所有
    權之變動，由受分配人取得土地所有權，有最高法院85年度
    台上字第2642號、97年度台上字第2608號判決意旨可資參照
    。
  ㈢經查，被告雖辯稱其自始即拒絕參加重劃會之重劃，並拒絕
    土地分配，是系爭鐵皮屋係搭蓋於其所有292地號土地上，
    並非無權占有云云，然依臺中市政府地政局109年8月3日中
    市地劃一字第1090029070號函說明三：「次查上開自辦市地
    重劃區重劃計畫書業經取得過半數土地所有權人及其持有土
    地面積過半數之同意，並經本府105年2月22日府授地劃一字
    第1050014240號函准予實施市地重劃在卷。」及說明四：「
    上開自辦市地重劃區…，至重劃會於107年9月21日起公告土
    地分配結果30日內，均未獲臺端提出任何異議，臺端等人始
    於108年7月8日提出異議，已逾土地分配公告期間，爰重劃
    會依規將相關土地分配結果送請本局轉轄區地政事務所辦理
    登記，尚無違誤。」等語，有上揭函文在卷可稽（見本院卷
    第55至56頁），可知被告並未於公告期間30日內對土地分配
    結果提出異議，其分配結果於公告期滿時確定；而上揭重劃
    結果亦未經撤銷或有任何無效之事由，揆諸前揭說明，原告
    於上開重劃分配成果確定後，業已取得系爭土地所有權，自
    屬系爭土地之所有權人。被告復未能舉證證明其占用系爭土
    地有何合法權源，則原告主張被告所有之系爭鐵皮屋無權占
    用系爭土地，並妨害原告就該部分土地之使用收益，請求被
    告將占用系爭土地之地上物拆除，並返還占用之土地，於法
    有據，應予准許。
  ㈣關於原告請求被告給付相當於租金之不當得利部分：
  1.按無權占有他人土地，可能獲得相當於租金之利益為社會通
    常之觀念（最高法院61年度台上字第1695號判決亦同此旨）
    ；其所受利益，為使用本身，而「相當於租金」係原受利益
    依其性質不能返還時應償還之價額。再依不當得利之法則請
    求返還不當得利，以無法律上之原因而受利益，致他人受有
    損害為其要件，故其得請求返還之範圍，應以對方所受之利
    益為度，非以請求人所受損害若干為準。次按「城巿地方房
    屋之租金，以不超過土地及其建物申報總價額年息10%為限
    」，此於租用基地建築房屋亦準用之，土地法第97條第1項
    、第105條定有明文。而前開規定所稱之「城巿地方」，指
    依法發布都市計畫內之全部土地而言，此參酌平均地權條例
    第3條及土地稅法第8條之規定益為灼然（最高法院93年度台
    上第1718號判決意旨參照）；所謂土地價額，依同法施行法
    第25條之規定，係指法定地價而言，而土地法第148條規定
    土地所有權人依土地法所申報之地價為法定地價，故土地法
    第97條所謂之土地申報價額，即指該土地之申報地價。依土
    地法施行法第25條、土地法第148條、平均地權條例第16條
    規定，上述土地價額係指法定地價亦即土地所有權人依土地
    法所申報之地價而言，如未申報則以土地公告地價80%為申
    報地價。另就基地租金之數額，除以基地申報地價為基礎外
    ，尚須斟酌基地之位置，工商業繁榮之程度，承租人利用基
    地之經濟價值及所受利益等項，並與鄰地租金相比較，以為
    決定（最高法院68年台上字第3071號判例意旨參照）。
　2.查被告就附圖編號56(1)所示之部分確有無權占有系爭土地
    之部分，業經敘明如前，則被告即因而受有相當於租金之利
    益，致原告就其所有土地之使用收益權能遭受損害，則原告
    自得依民法第179條規定，請求被告給付因占用系爭土地所
    受相當於租金之不當得利。而系爭土地於109年之申報地價
    為每平方公尺1,680元有土地登記第一類謄本在卷可佐（本
    院卷第23頁）、110年之公告地價為每平方公尺2,100元，以
    公告地價80％為其申報地價，依此計算，系爭土地110年之申
    報地價1,680元。又系爭土地位於臺中市東勢區文街上，附
    近有其他住家，步行至台3線內山公路約3至5分，至內山公
    路則有公車站牌、早餐店、便利商點及超市等，有Google街
    景圖在卷可參（見本院卷第143至145頁）。本院綜合上情，
    考量系爭土地基地位置、利用狀況、交通便利與繁榮程度、
    使用經濟效用等一切情狀，認原告請求按被告占用系爭土地
    面積及公告地價10％計算相當於租金之不當得利，尚屬過高
    ，應以系爭土地申報地價6％計算，堪稱適當。是以，被告無
    權占有系爭土地，每月受有獲得相當於租金之不當得利數額
    為85元【計算式：1,680×10.08×6％÷12＝85，元以下四捨五入
    】，從而，原告請求被告給付自110年4月20日起至返還系爭
    土地之日止，按月給付原告相當於租金之不當得利85元，為
    有理由，應予准許，逾此範圍之請求，為無理由。
四、綜上所述，原告依據第767條第1項前段、中段及第179項規
    定，請求被告拆除如附圖編號56(1)所示之地上物，及請求
    被告給付自110年4月20日起至返還系爭土地之日止，按月給
    付原告85元，為有理由，應予准許。原告逾此範圍之請求，
    為無理由，應予駁回。
五、本件事證已臻明確，兩造其餘攻擊防禦方法及所舉證據，經
    審酌結果，與本件判決結論均無影響，爰不一一論述，附此
    敘明。
六、本判決原告勝訴部分，係適用簡易程序所為被告敗訴之判決
    ，依民事訴訟法第389條第1項第3款規定，應依職權宣告假
    執行。又被告陳明願供擔保請准宣告免為假執行（見本院卷
    第79頁），核無不合，爰酌定相當擔保金額宣告之。至原告
    敗訴部分，其假執行之聲請已失所依附，應併予駁回。
七、訴訟費用負擔之依據：民事訴訟法第79條。
中　　華　　民　　國　　111 　年　　6 　　月　　30　　日
　                 豐原簡易庭    法  官 廖弼妍
如不服本判決，應於送達後20日內，向本院提出上訴狀並表明上
訴理由，如於本判決宣示後送達前提起上訴者，應於判決送達後
20日內補提上訴理由書（須附繕本）。如委任律師提起上訴者，
應一併繳納上訴審裁判費。
以上為正本係照原本作成。
中　　華　　民　　國　　111 　年　　6 　　月　　30　　日
                                書記官  陳貴卿